【裁判字號】    98,上訴,2137
【裁判日期】    980609
【裁判案由】    毒品危害防制條例
【裁判全文】
臺灣高等法院刑事判決                98年度上訴字第2137號
上  訴  人
即  被  告  甲○○
上列上訴人因違反毒品危害防制條例案件，不服臺灣臺北地方法
院98年度訴字第450號，中華民國98年4月30日第一審判決（起訴
案號：臺灣臺北地方法院檢察署97年度毒偵字第3827號、98年度
毒偵字第277號），提起上訴，本院判決如下：
    主  文
上訴駁回。
    理  由
一、依刑事訴訟法第350條、第361條、第362條、第367條規定，
    不服地方法院之第一審判決而上訴者，須提出上訴書狀，並
    應敘明具體理由，為上訴必備之程式；其所提出之書狀未敘
    述上訴理由，或僅曾以言詞陳述上訴理由者，均應於上訴期
    間屆滿後20日內補提理由書於第一審法院。第一審法院經形
    式審查，認逾期未補提上訴理由者，應定期間先命補正，逾
    期未補正者，為上訴不合法律上之程式，應以裁定駁回。倘
    已提出上訴理由，但所提非屬具體理由者，則由第二審法院
    以上訴不合法律上之程式，判決駁回。而所謂具體理由，必
    係依據卷內既有訴訟資料或提出新事證，指摘或表明第一審
    判決有何採證認事、用法或量刑等足以影響判決本旨之不當
    或違法，而構成應予撤銷之具體事由，始克當之（例如：依
    憑證據法則具體指出所採證據何以不具證據能力，或依憑卷
    證資料，明確指出所為證據證明力之判斷如何違背經驗、論
    理法則）；倘僅泛言原審判決認定事實錯誤、違背法令、量
    刑失之過重過輕微，而未依上揭意旨指出具體事由，或形式
    上雖已指出具體事由，然該事由縱使屬實，亦不足以認為原
    審判決有何不當或違法者（例如：對不具有調查必要性之證
    據，法院未依聲請調查亦未說明理由，或援用證據不當，但
    除去該證據仍應為同一事實之認定），皆難謂係具體理由，
    俾與第二審上訴制度旨在請求第二審法院撤銷、變更第一審
    不當或違法之判決，以實現個案救濟之立法目的相契合，並
    節制濫行上訴（最高法院97年度台上字第 892號判決參照）
    。又觀諸刑事訴訟法第 361條修正之立法說明三，謂「原審
    法院對上訴書狀有無記載理由，應為形式上之審查，認有欠
    缺，且未據上訴人自行補正者，應定期間先命補正，爰於第
    3 項後段明定。至上訴理由是否具體，係第二審法院審查範
    圍，不在命補正之列」，故修正後該規定所指應由第一審法
    院先命補正之「上訴書狀未敘述理由」，係指上訴書狀僅聲
    明對原審判決不服，就不服理由未為任何敘述，自形式上觀
    察，可認係未提出上訴理由之情形而言，若上訴書狀對不服
    之理由已有所敘述，僅敘述不具體者，究有別於「未敘述理
    由」，自不生應依該規定命補正之問題。同此旨趣，刑事訴
    訟法第 367條增列為不合法情形之「上訴書狀未敘述理由」
    者，亦應採相同解釋。又上訴書狀已敘述上訴理由，但所述
    不「具體」者，雖非「上訴書狀未敘述理由」一語涵攝之範
    圍，然既不符合「上訴書狀應敘述『具體』理由」之規定，
    仍屬上訴「不合法律上之程式」，且依上開立法說明，此類
    不合法，不在得補正之列，法院自毋庸命補正；而由第二審
    法院逕認上訴不合法，以判決駁回（最高法院97年度台上字
    第892號、第3599號、第3889號判決參照）。
二、本院經查：
  (一)本件原判決依上訴人即被告甲○○於警詢及原審法院審理時
    之自白、扣案之未使用注射針筒 1支、卷附之臺北市政府警
    察局中山分局搜索扣押筆錄、扣押物品目錄表、贓證物品清
    單、臺北市政府警察局中山分局查獲涉嫌毒品危害防制條例
    毒品初步毒品鑑驗報告書、臺灣尖端先進生技醫藥股份有限
    公司之97年11月7日及98年1月16日濫用藥物檢驗報告、臺北
    市政府警察局偵辦毒品案件尿液檢體委驗單及臺北市政府警
    察局中山分局建國所查獲刑事案件贓證物照片 4張等為據，
    認定被告確有施用第一級毒品海洛因、第二級毒品甲基安非
    他命之犯行，核被告所為係違反毒品危害防制條例第為10條
    第1項之施用第一級毒品罪、同條例第10條第2項之施用第二
    級毒品罪，被告以一施用行為同時施用第一級毒品海洛因、
    第二級毒品甲基安非他命，觸犯構成要件不同之罪名，為想
    像競合犯，應從一重之施用第一級毒品罪處斷。又被告所犯
    施用第一級毒品 2罪，犯意各別，行為不同，因而分別併罰
    。原判決且敘明被告有累犯加重之事由，並審酌被告前有違
    反毒品危害防制條例等前科，素行不佳，竟不思悔，前於強
    制戒治處所施以強制戒治後，未能把握自新機會，又再次施
    用足以導致人體機能發生依賴性、成癮性及抗藥性等障礙之
    第一級毒品海洛因、第二級毒品甲基安非他命，對個人身心
    戕害甚鉅，惟犯後坦承犯行，態度良好，兼衡其犯罪之動機
    、目的、手段、方法、品行及智識程度等一切情狀，就施用
    第一級毒品2罪，各量處有期徒刑8月，並定其應執行之刑為
    1年2月等情，均已詳敘其所憑證據、認定理由及量刑依據。
    從形式上觀察，原判決並無認定事實錯誤、量刑瑕疵或違背
    法令之情形。
  (二)被告不服原判決，於 98年5月11日提起上訴，被告上訴意旨
    僅泛稱：1.原判決犯罪事實欄二提到伊同意讓警方採尿，惟
    事實上第一次係因搶奪罪被警方帶回後強行要伊將尿液尿於
    罐中，方便警方將尿液送檢，第二次亦係警方因見伊有未使
    用之針筒，故強行將伊帶回警局驗尿，雖然事後伊坦承不諱
    ，惟警方辦案方式與文中有所出入，是伊懷疑警方辦案之公
    信力及正當性。2.以現今一罪一判，對伊不公平，若以成癮
    犯判決，將所有毒品案一次判決，對伊較有利，況伊確實係
    因病痛才使用，而非像從前係將施用毒品作為玩樂之用，懇
    請鈞院以成癮犯判決，作出對伊最有利之審判云云，惟查，
    本件採驗被告尿液，係經被告同意等情，業據被告於警訊時
    供明在卷（偵查卷第11頁、第16頁參見），於檢察官偵訊時
    亦坦承親自封罐（毒偵字第277號第58頁），復於警訊、原
    審偵審中均自白犯行，且未指摘其自白有何違背任意性法則
    ，僅泛言警方辦案方式，懷疑不公等微詞，進行指摘，是被
    告上訴意旨執此等理由指摘原判決，顯與卷證內容不符，委
    無可採；再者，刑法於94年2月2日修正公布，刪除第56條所
    定之連續犯規定，自95年7月1日起施行。而基於概括犯意連
    續多次施用毒品之行為，於刑法修正刪除連續犯規定之前，
    均依連續犯論以一罪。此次刑法第56條修正理由之說明謂：
    「對繼續犯同一罪名之罪者，均適用連續犯之規定論處，不
    無鼓勵犯罪之嫌，亦使國家刑罰權之行使發生不合理之現象
    」、「基於連續犯原為數罪之本質及刑罰公平原則之考量，
    爰刪除有關連續犯之規定」等語，即係將本應各自獨立評價
    之數罪，回歸本來就應賦予複數法律效果之原貌。而施用毒
    品之犯行，每一個滿足該次施用毒品之行為，在時空上既可
    明顯區隔，自係各自獨立之施行毒品行為，是各次施用毒品
    之行為，應係各自獨立，尚難認係出於單一行為決意之數次
    舉動；換言之，施用毒品之行為與包括一罪之概念有別。故
    刑法修正施行後多次施用毒品之犯行，應係「一罪一罰」。
    經查，依檢察官起訴書及原判決事實欄所載，被告係於97年
    11月2日上午6時30分許，施用第一級毒品海洛因、第二級毒
    品甲基安非他命1次，嗣於同年12月31日晚上8時許，施用第
    一級毒品海洛因、第二級毒品甲基安非他命1次，兩次施用
    毒品行為時間上相距近2月，已有明顯之區隔，客觀上即不
    符合一個反覆、延續性之行為觀念，不能認為屬集合犯或接
    續犯之關係，而應分別論斷處罰，是被告上訴意旨認數次施
    用毒品行為應以成癮犯判決云云，洵屬無據。至於被告雖另
    指稱伊施用毒品係因止痛之用等語，惟其施用第一級毒品海
    洛因、第二級毒品甲基安非他命，既係非合法使用，自應構
    成犯罪，其所為上開辯解，尚不足為其有利之認定。綜上，
    被告未依據卷內既有訴訟資料，具體指出或表明原判決有何
    採證、認事、用法、量刑等足以影響判決本旨之不當或違法
    之理由，自形式上觀察，核非足以動搖原判決之具體理由。
    依上說明，被告上訴理由與刑事訴訟法第361條第2項所稱「
    具體理由」，尚非相當，其上訴為不合法律上之程式，並無
    須再行命其補正，應予駁回，並不經言詞辯論為之。
據上論斷，應依刑事訴訟法第367條前段、第372條，判決如主文
。
中    華    民    國    98    年    6     月    9     日
                  刑事第二庭審判長法  官  洪光燦
                                  法  官  林恆吉
                                  法  官  宋明蒼
以上正本證明與原本無異。
如不服本判決，應於收受送達後10日內向本院提出上訴書狀，其
未敘述上訴之理由者並得於提起上訴後10日內向本院補提理由書
（均須按他造當事人之人數附繕本）「切勿逕送上級法院」。
                                  書記官  駱麗君
中    華    民    國    98    年    6     月    9     日


司法院資訊處製作；財團法人民間司法改革基金會備份。
